【裁判字號】    99,台抗,896
【裁判日期】    991118
【裁判案由】    請求所有權移轉登記再審聲請訴訟救助
【裁判全文】
最高法院民事裁定              九十九年度台抗字第八九六號
抗  告  人  杜瑞奎
上列抗告人因與相對人余嘉男間請求所有權移轉登記再審事件，
聲請訴訟救助，對於中華民國九十九年九月八日台灣高等法院裁
定（九十九年度聲字第三一八號），提起抗告，本院裁定如下：
    主  文
原裁定廢棄，應由台灣高等法院更為裁定。
    理  由
按當事人無資力支出訴訟費用者，得聲請訴訟救助，固為民事訴
訟法第一百零七條第一項所規定。然所謂無資力係指窘於生活，
且缺乏經濟信用者而言。又關於請求救助之事由，應釋明之，此
觀同法第一百零九條第二項、第二百八十四條之規定自明。而倘
當事人在原審或前訴訟程序中曾經繳納裁判費，於訴訟進行中或
提起再審之訴時不能釋明其經濟狀況確有重大之變遷，即不得遽
為聲請訴訟救助（參見本院十七年聲字第一二四號、七十三年台
抗字第四六一號判例）。本件相對人就其與抗告人間請求所有權
移轉登記事件，對於前訴訟程序確定判決（原法院九十七年度重
上更(一)字第五三號，下稱第五三號判決），提起再審之訴（原法
院九十八年度重再字第三七號），以：伊於長達七年之（前）訴
訟程序期間，財務受嚴重拖累，目前經濟及信用能力均陷於困境
，已無資力支出訴訟費用，請准予訴訟救助等詞，向原法院聲請
訴訟救助。固據提出里長證明書、財政部台北市國稅局（下稱台
北市國稅局）財產歸屬資料清單、永豐金證券天母分公司證券交
易經紀業務系統成交回報歷史查詢，及台北市國稅局九十八年度
證券交易一般代繳稅額繳款書（下合稱里長證明書等文件），以
為釋明。惟查相對人於前訴訟程序審理中，均有委任律師為其訴
訟代理人（參見第五三號判決、本院九十八年度台上字第一三五
七號裁定）。而倘相對人於該訴訟程序進行中，亦均已如數繳納
裁判費，即見其斯時尚非顯無資力之人。乃原法院於未就相對人
在前訴訟程序進行中，是否均曾繳納裁判費？倘曾繳納裁判費，
其提起本件再審之訴，聲請訴訟救助，所提出之里長證明書等文
件，是否得以釋明其經濟狀況確有重大之變遷？等情，詳予調查
審認前，即率爾依相對人之聲請，以裁定准予訴訟救助。揆諸首
揭說明，自屬速斷。抗告意旨，指摘原裁定不當，求予廢棄，非
無理由。
據上論結，本件抗告為有理由。依民事訴訟法第四百九十二條，
裁定如主文。
中    華    民    國  九十九  年   十一   月   十八   日
                      最高法院民事第七庭
                          審判長法官  陳  淑  敏  
                                法官  黃  義  豐  
                                法官  簡  清  忠  
                                法官  王  仁  貴  
                                法官  高  孟  焄  
本件正本證明與原本無異
                                      書  記  官  
中    華    民    國  九十九  年   十一   月   三十   日
                                                       s

司法院資訊處製作；財團法人民間司法改革基金會備份。
